臺灣臺南地方法院刑事判決　　　　　　 95年度交訴字第246號
公　訴　人　臺灣臺南地方法院檢察署檢察官
被　　　告　甲○○
指定辯護人　本院公設辯護人　　林宜靜
上列被告因遺棄等案件，經檢察官提起公訴（95年度偵字第
8908號），本院判決如下：
    主  文
甲○○犯過失傷害罪，處有期徒刑肆月；又犯遺棄致人重傷罪，
累犯，處有期徒刑參年肆月。應執行有期徒刑參年陸月。
    事  實
一、甲○○於民國94年間曾因公共危險等案件，經法院判處有期
    徒刑9月確定（公共危險判處有期徒刑7月，過失傷害判處有
    期徒刑3月，定應執行有期徒刑9月），於94年11月13日縮刑
    執行完畢，仍不知悔改，其於95年2月26日下午5時10分許，
    駕駛牌照號碼TB K-555號輕型機車，後座搭載黃榮和，沿臺
    南縣七股鄉臺17線，由南向北行駛，途經臺17線樹農橋前約
    100公尺處時，本應注意車前狀況，並隨時採取必要之安全
    措施，而依當時情形，又無不能注意之情事，竟疏未注意車
    前狀況，貿然轉頭與黃榮和交談，機車因遂偏離原行駛之車
    道而向右擦撞路旁之白色水泥護欄，致黃榮和跌落路旁水溝
    內，並受有右脛骨腓骨粉碎開放骨折之傷害。事故發生後，
    甲○○馬上下車查看，黃榮和並告知甲○○其右腳受有骨折
    之傷害，詎甲○○明知黃榮和係重度智殘之人，且因車禍受
    有前開傷害，已屬無自救能力之人，竟未為必要之救護，而
    將黃榮和獨自一人留置於事故現場，逕自駕車逃逸返回家中
    ，且返家後亦未向警方報案或通知黃榮和家人前去救護。嗣
    因路人騎車經過，發覺有人受困於路旁水溝中，而緊急向七
    股分駐所警員任文才報案，經任文才通報竹橋派出所派警員
    陳憲政前往處理及通報七股消防隊調派救護車而將黃榮和送
    往臺南縣佳里綜合醫院急救，惟仍因送醫時機較晚，黃榮和
    留置路旁水溝過久，造成骨折部位受有骨髓炎及壞死性肌膜
    炎致需截肢之重傷害。
二、案經被害人黃榮和之母丙○○○代行告訴暨臺南縣警察局佳
    里分局報請臺灣臺南地方法院檢察署檢察官偵查起訴。
    理  由
一、按告訴乃論之罪，告訴人於第一審辯論終結前，得撤回其告
    訴，刑事訴訟法第238條第1項定有明文。查代行告訴人丙○
    ○○於95年7月25日具狀表示其欲對被告甲○○之過失傷害
    部分撤回告訴，並於同日於檢察事務官調查中為上開撤回告
    訴之表示，惟刑事訴訟法第238條第1項得撤回告訴之人，以
    有告訴權並實行告訴之人為限，代行告訴人並不包括在內（
    參照最高法院85年度臺非字第290號刑事判決），丙○○○
    係檢察官指定之代行告訴人，並非一般有告訴權並實行告訴
    之人，其自不得撤回此部分之告訴，此參本案檢察官仍就被
    告過失傷害部分起訴自明，核先說明。
二、訊據被告甲○○對於上開犯罪事實坦承不諱，核與檢察官依
    職權指定之代行告訴人丙○○○所指訴之情節相符，並有殘
    障手冊影本1份（黃榮和原屬重度智殘之人）、診斷證明書
    、佳里綜合醫院95年9月11日（95）佳醫字第0950001619號
    函、警員陳憲政及任文才之職務報告書、臺南縣消防局95年
    9月5日南縣消護字第0950009661號函及派車救護紀錄表各1
    份暨警察蒐證之照片8張附卷可資佐證。
三、按汽（機）車行駛時，駕駛人應注意車前狀況，並隨時採取
    必要之安全措施，道路交通安全規則第94條第3項定有明文
    。被告甲○○於駕駛機車時，自應注意遵守上開規定，且依
    當時情形，又無不能注意之情事，詎被告竟疏於注意車前狀
    況，貿然轉頭與黃榮和交談，機車遂偏離原行駛之車道而向
    右擦撞路旁之白色水泥護欄，致被害人黃榮和跌落路旁水溝
    內，並受有右脛骨腓骨粉碎開放骨折之傷害，被告殊難辭其
    過失之責。被害人黃榮和受有上開傷害與被告之過失行為間
    ，並有相當因果關係。又被告於事故發生後，有下車查看，
    其明知被害人黃榮和原屬重度智殘之人，因本件車禍復受有
    前開傷害，已屬無自救能力之人，竟未為對之為必要之救護
    ，而將黃榮和獨自一人留置於事故現場，逕自駕車逃逸返回
    家中，且返家後亦未向警方報案或通知黃榮和家人前去救護
    。嗣因路人騎車經過，發覺有人受困於路旁水溝中，而緊急
    向七股分駐所警員任文才報案，經任文才通報竹橋派出所派
    警員陳憲政前往處理及通報七股消防隊調派救護車而將黃榮
    和送往臺南縣佳里綜合醫院急救，惟仍因送醫時機較晚，黃
    榮和留置路旁水溝過久，造成骨折部位受有骨髓炎及壞死性
    肌膜炎致需截肢之傷害，亦有上開診斷證明書、佳里綜合醫
    院95年9月11日（95）佳醫字第0950001619號函、警員陳憲
    政及任文才之職務報告書、臺南縣消防局95年9月5日南縣消
    護字第0950009661號函及派車救護紀錄表各1份暨警察蒐證
    之照片8張附卷可稽。次按毀敗一肢以上之機能乃屬刑法第
    10 條第4項第4款所稱之重傷。被害人黃榮和因本件車禍受
    傷，因送醫時機較晚，留置路旁水溝過久，造成骨折部位受
    有骨髓炎及壞死性肌膜炎致遭截肢，已如上述，其受有重傷
    ，應無疑義。綜上所述，事證明確，被告上開犯行洵堪認定
    。
四、核被告甲○○所為，係犯刑法第284條第1項前段之過失傷害
    罪、第185條之4之肇事逃逸罪及第294條第2項之遺棄致重傷
    罪。按行為後法律有變更者，適用行為時之法律。但行為後
    之法律有利於行為人者，適用最有利於行為人之法律，刑法
    第2條第1項定有明文。查刑法於94年2月2日修正公布，並於
    95年7月1日生效施行，本件被告犯罪在新法施行前，修正前
    之刑法第47條對於受有期徒刑之執行完畢，5年以內再犯有
    期徒刑以上之罪者，為累犯之規定，原包括過失犯及故意犯
    在內，新刑法第47條第1項修正後則以「故意」再犯始構成
    累犯。被告曾於94年間曾因公共危險等案件，經法院判處有
    期徒刑9月確定（公共危險判處有期徒刑7月，過失傷害判處
    有期徒刑3月，定應執行有期徒刑9月），於94年11月13日縮
    刑執行完畢，其於執行完畢後5年之內，再犯本件有期徒刑
    以上之罪之事實，有刑案資料查註紀錄表及臺灣高等法院被
    告前案紀錄表在卷可憑。又被告所犯上開刑法第284條第1項
    前段之過失傷害罪、第185條之4之肇事逃逸罪及第294條第2
    項之遺棄致重傷罪，其中過失傷害罪係過失犯，而肇事逃逸
    罪及遺棄致重傷罪係故意犯，依修正前刑法第47條累犯之規
    定包括故意犯及過失犯，而依新刑法第47條第1項累犯之規
    定，僅為故意犯，不包括過失犯，則依刑法第2條第1項但書
    之規定，以適用新刑法第47條第1項規定較為有利，是其所
    犯肇事逃逸罪及遺棄致重傷罪，應依新刑法第47條第1項之
    規定論以累犯，並依法加重其刑。被告一行為，觸犯刑法第
    185條之4之肇事逃逸罪及同法第294條第2項之遺棄致重傷罪
    ，為想像競合犯，應依刑法第55條前段之規定，從一較重之
    刑法第294條第2項之遺棄致重傷罪處斷。被告所犯過失傷害
    及遺棄致重傷害2罪，犯意各別，行為互殊，應分論併罰。
    審酌被告之品行（有上開犯罪前科）、生活經濟狀況普通、
    智識教育程度為國小畢業、犯罪之動機、所生之危害（被害
    人受有前揭重傷之傷害）、被告事後雖坦承犯行，然尚未與
    被害人成立民事和解等一切情狀，爰分別量處如主文所示之
    刑，並定其應執行刑為有期徒刑3年6月，以示懲儆。又刑法
    於94年2月2日修正公布，並於95年7月1日生效施行，本件被
    告犯罪在新法施行前，有關數罪併罰定應執行刑，修正前之
    舊刑法第51條第5款原規定：「宣告多數有期徒刑者，於各
    刑中之最長期以上，各刑合併之刑期以下，定其刑期。但不
    得逾20年。」，修正後之刑法第51條第5款規定：「宣告多
    數有期徒刑者，於各刑中之最長期以上，各刑合併之刑期以
    下，定其刑期。但不得逾30年。」。經依刑法第2條第1項規
    定比較修正前後之規定，以舊法較有利於被告，自應適用修
    正前刑法第51條第5款規定為定應執行刑之標準，併此敘明
    。
據上論斷，應依刑事訴訟法第299條第1項前段，刑法第2條第1項
、第185條之4、第284條第1項前段、第294條第2項、第47條第1
項、第55條前段，修正前刑法第51條第5款，刑法施行法第1條之
1，判決如主文。
本案經檢察官乙○○到庭執行職務
中　　華　　民　　國　　96　　年　　5　　月　   21    日
　　　　 　　　  交通法庭審判長法　官　陳顯榮
                               法　官　柯顯卿
                               法　官　林勝利
以上正本證明與原本無異。
如不服本判決，應於判決送達後10日內，向本院提出上訴狀。
　　　　　　　　　　　　　　 　書記官　陳金堂
中　　華　　民　　國　　96　　年　　5　　月　   21    日
附錄本案論罪科刑法條全文：
中華民國刑法第185條之4
駕駛動力交通工具肇事，致人死傷而逃逸者，處6月以上5年以下
有期徒刑。
中華民國刑法第284條
因過失傷害人者，處6月以下有期徒刑、拘役或5百元以下罰金，
致重傷者，處1年以下有期徒刑、拘役或5百元以下罰金。
從事業務之人，因業務上之過失傷害人者，處1年以下有期徒刑
、拘役或1千元以下罰金，致重傷者，處3年以下有期徒刑、拘
役或2千元以下罰金。
中華民國刑法第294條
對於無自救力之人，依法令或契約應扶助、養育或保護而遺棄之
，或不為其生存所必要之扶助、養育或保護者，處6月以上、5年
以下有期徒刑。
因而致人於死者，處無期徒刑或7年以上有期徒刑；致重傷者，
處3年以上10年以下有期徒刑。
